臺灣士林地方法院刑事判決　
110年度金訴字第443號
公  訴  人  臺灣士林地方檢察署檢察官
被      告  陳詩伊



上列被告因違反洗錢防制法等案件，經檢察官提起公訴（110年
度偵字第8709號），本院判決如下：
　　主    文
戊○○幫助犯詐欺取財罪，處有期徒刑肆月，如易科罰金，以新
臺幣壹仟元折算壹日。 
　　犯罪事實
一、戊○○具專科畢業之教育程度，明知社會上詐騙案件層出不窮
    ，可預見將自己金融機構帳戶之金融卡交予他人使用，將可
    供詐欺犯罪者作為詐騙他人將款項匯入該帳戶之用，詎仍基
    於幫助他人詐欺取財之不確定故意，於民國109年10月11日
    前某日，在不詳處所，將其所申設台北富邦商業銀行帳號00
    0-000000000000號帳戶（下稱本案帳戶）之金融卡及密碼提
    供予不詳詐欺集團（下稱本案詐欺集團）成年成員使用。嗣
    本案詐欺集團成年成員意圖為自己不法之所有，於109年10
    月11日，假冒網路賣家分別向己○○、乙○○、甲○○、庚○○、丙○佯稱欲出售iPhone手機，致其等均陷於錯誤，而依指示於
    附表所示時間，匯款附表所示之金額至本案帳戶內，旋為本
    案詐欺集團成員提領。嗣己○○、乙○○、甲○○、庚○○、丙○匯
    款後發現有異，始知受騙並報警處理，而悉上情。
二、案經己○○、乙○○、甲○○、庚○○、丙○訴由新北市政府警察局
    汐止分局報告臺灣士林地方檢察署檢察官偵查起訴。
　　理    由
壹、程序部分
    本件認定犯罪事實所引用之所有卷證資料，供述證據部分，
    經當事人於本院審理程序表示同意作為證據（本院卷第105
    頁至第106頁），本院審酌上開證據資料作成時之情況，尚
    無違法不當及證明力明顯過低之瑕疵，亦認為以之作為證據
    應屬適當，爰依刑事訴訟法第159條之5第1項規定，認有證
    據能力；非供述證據部分，亦查無證據證明有公務員違背法
    定程序取得之情形，且經本院於審理期日提示與被告辨識而
    為合法調查，亦有證據能力。
貳、實體部分
一、被告戊○○固坦承本案帳戶為其申領之事實，惟矢口否認有何
    上開幫助犯詐欺取財之犯行，辯稱：這帳戶很久之前就沒有
    用了，約在103、104年，我就把存摺丟掉，金融卡剪掉，密
    碼我寫在存摺上。我沒有印象有去申請補發，我想不到誰會
    去做這件事，我後來都用郵局帳戶，沒有使用富邦帳戶等語
    。
二、經查：
(一)本案帳戶係被告於101年5月24日申領使用；又告訴人己○○、
    乙○○、甲○○、庚○○、丙○分別遭本案詐欺集團以前揭方式，
    使其等均陷於錯誤，分別依指示匯款附表所示金額至本案帳
    戶內之事實，為被告所不爭執（本院卷第60頁至第61頁），
    並經證人即告訴人己○○、乙○○、庚○○、丙○、證人王興昌於
    警詢時供述綦詳（偵卷第51頁至第53頁、第71頁至第73頁、
    第85頁至第87頁、第97頁至第98頁、第111頁至第112頁），
    且有附表證據欄所示證據、台北富邦商業銀行股份有限公司
    汐止分行（下稱台北富邦汐止分行）109年11月12日北富銀
    汐止字第1090000060號函暨本案帳戶申登人資料、交易往來
    明細1份在卷可稽（偵卷第28頁至第30頁），上情應堪認定
    。從而，本案帳戶確已供本案詐欺集團成員對告訴人詐欺取
    財犯罪之匯款工具，至為明確。
(二)按申請銀行等金融帳戶需填載申請人之姓名、年籍、地址等
    個人資料，且須提供身分證明文件以供查核，故金融帳戶資
    料可與持有人之真實身分相聯結，而為追查犯罪之重要線索
    。因之詐騙集團成員為避免遭警查緝，自均係使用他人之金
    融帳戶，而避免遭查獲。又竊盜或拾得他人金融帳戶之存摺
    、印章、金融卡者，因未經帳戶申請人同意使用，帳戶申請
    人是否報警追查或向銀行辦理掛失止付，均處於不確定狀態
    ，詐騙集團成員為免其辛苦詐騙之成果徒勞無功，自無甘冒
    風險而貿然以竊盜或拾得之金融帳戶作為人頭帳戶使用之理
    。查本案帳戶於104年10月31日提領款項後直至109年10月11
    日方有交易紀錄，後於同日：①告訴人庚○○、甲○○分別匯入
    新臺幣（下同）2萬、3萬6,000元，隨即遭本案詐欺集團成
    員以金融卡提款方式，分批提領5萬6,000元；②告訴人己○○
    匯入2筆9,000元，隨即遭本案詐欺集團成員以金融卡提款方
    式，提領1萬8,000元；③告訴人丙○匯入2萬元，隨即遭本案
    詐欺集團成員以金融卡提款方式，提領1萬9,900元；④告訴
    人乙○○匯入1萬5,000元，隨即遭本案詐欺集團成員以金融卡
    提款方式，提領1萬5,000元等情，有台北富邦汐止分行109
    年12月17日北富銀汐止字第1090000069號函暨本案帳戶跨行
    交易處理狀況明細表、110年5月11日北富銀汐止字第110100
    0024號函暨本案帳戶非帳務交易明細查詢、各類存款歷史對
    帳單各1份、車手提款影像照片9張附卷可參（偵卷第31頁至
    第37頁、第45頁至第49頁、第153頁至第166頁），顯見本案
    詐欺集團係利用本案帳戶作為收取騙得款項之工具，則若非
    被告所提供，使本案詐欺集團能據以確實掌控本案帳戶之使
    用，衡情本案詐欺集團實無可能選擇此一隨時可能遭原帳戶
    所有人掛失而無法使用之本案帳戶，作為收取款項之用，否
    則，倘該集團已實行詐欺犯行而未及提領詐得款項前，本案
    帳戶所有人已先行將帳戶掛失或將帳戶內之款項提領一空，
    該集團豈非徒勞無功、一無所獲？足徵本案帳戶之金融卡及
    密碼，確係被告交付他人使用無疑。
(三)被告雖以前詞置辯，惟查其於109年7月2日曾至台北富邦汐
    止分行換發金融卡、補印密碼單，卡片則由該行收回銷毀，
    有台北富邦汐止分行110年12月30日北富銀汐止字第1101000
    108號函、111年1月18日北富銀汐止字第1110000005號函暨
    金融卡換發申請書影本各1份存卷可查（本院卷第55頁、第9
    7頁至第99頁），而依據前開函文所載，換發提款卡需為本
    人攜帶身份證至臨櫃申辦等語，且被告不否認前開金融卡換
    發申請書上「戊○○」為其簽名（本院卷第109頁），上情即
    堪認定，被告辯稱已將金融卡剪掉、沒有印象申請換發等語
    ，自不足採。復該帳戶於100年1月1日至109年10月31日，均
    無密碼變更及無掛失紀錄，亦有台北富邦汐止分行110年5月
    11日北富銀汐止字第1101000024號函1紙在卷可佐（偵卷第1
    53頁）；又被告於本院審理時可立即說出本案帳戶金融卡密
    碼（本院卷第110頁），則其實無特意將該密碼書寫在本案
    帳戶存摺上之必要，凡此足見被告所辯均不足採。
(四)按刑法所指故意，非僅指直接故意，尚包括間接故意（不確
    定故意、未必故意）在內；所謂間接故意，乃指行為人對於
    構成犯罪事實，預見其發生而其發生並不違反其本意者而言
    ，此為刑法第13條第2項所規範。而幫助犯之成立，除行為
    人主觀上須出於幫助之故意，客觀上並須有幫助之行為；且
    幫助行為，係指對他人實現構成要件之行為施予助力而言，
    幫助故意，則指行為人就被幫助者正欲從事犯罪或正在從事
    犯罪，且該犯罪有既遂之可能，而其行為復足以幫助他人實
    現構成要件，在被告主觀上有認識，尚不以確知被幫助者係
    犯何罪名為其必要。再者，金融帳戶為個人理財之工具，申
    請開設金融帳戶並無任何特殊之限制，一般民眾皆能自由申
    請開戶，並得同時在不同金融機構申請多數存款帳戶使用，
    乃眾所週知之事實。在金融機構開設帳戶，請領存摺及金融
    卡、密碼後，任何人即得持之辦理存、匯及轉帳使用，事關
    帳戶所有人權益之保障，帳戶所有人理應避免被不明人士利
    用或持之為與財產有關之犯罪工具，並期杜絕自己金融帳戶
    存款遭他人冒領之風險，此實為社會大眾按諸生活認知所極
    易體察之常識，被告理應知悉。況且，新聞媒體對於不肖詐
    騙人員常大量收購或使用他人存款帳戶後，再持以供作犯罪
    使用，藉此逃避檢警查緝之情事，亦多所報導。被告為成年
    人，自陳具有專科畢業之教育程度，曾在PUB、保健食品公
    司上班，知悉申辦金融帳戶並無特殊限制，無故徵求他人帳
    戶多為不法使用，政府亦多方宣導，不能出租、出借帳戶，
    亦知悉交付帳戶會被做為詐騙工具等情（偵卷第177頁、本
    院卷第112頁至第113頁），足徵其對於提供本案帳戶之金融
    卡及密碼可能將遭他人非法使用，無從加以控管之情顯然知
    悉，被告交付本案帳戶之金融卡及密碼後，未再有任何支配
    情事，顯然對被告而言，縱然他人將之非法使用，亦不違反
    其本意。是以，被告主觀上當有幫助詐欺取財之不確定故意
    ，已可認定。本件雖因被告否認犯行，以致無法確知其實際
    交付時間、地點及對象，惟依前揭所述應可推知是在告訴人
    匯入（即109年10月11日）前某日，地點則在不詳處所，交
    付予本案詐欺集團成年成員甚明，起訴書載被告交付之時間
    顯然有誤，應予更正。
(五)綜上所述，被告基於幫助他人實施詐欺犯罪之不確定故意，
    提供其所申辦之本案帳戶之金融卡及密碼予他人作為詐騙使
    用之幫助詐欺取財犯行，事證明確，犯行堪以認定，應予依
    法論科。
三、論罪科刑之理由
(一)按刑法上之幫助犯，係指以幫助之意思，對於正犯資以助力
    ，而未參與實施犯罪之行為者而言，最高法院49年台上字第
    77號判例意旨參照。被告基於幫助之犯意，提供本案帳戶之
    金融卡及密碼等物品予本案詐欺集團詐騙被害人財物，顯係
    基於幫助他人詐取財物之犯意所為，屬刑法詐欺罪構成要件
    以外之行為，被告既以幫助他人犯罪之意思而參與犯罪構成
    要件以外之行為，核其所為，係犯刑法第30條第1項前段、
    第339條第1項之幫助詐欺取財罪。又被告上開行為，使本案
    詐欺集團成員對附表所示之告訴人施以詐術，並分別使其等
    交付財物，係一行為侵害數法益，為想像競合犯，應依刑法
    第55條前段規定，從一幫助詐欺取財罪處斷。被告以幫助他
    人犯罪之意思而參與犯罪構成要件以外之行為，為上開詐欺
    取財罪之幫助犯，依刑法第30條第2項之規定，減輕其刑。
(二)爰以行為人之責任為基礎，審酌被告一時輕率失慮，竟輕易
    提供金融帳戶供他人掩飾犯罪所得使用，非但增加被害人尋
    求救濟之困難，造成社會人心不安，亦助長詐騙犯罪者之氣
    焰，使詐欺犯罪者得以順利取得詐欺所得之財物，危害財產
    財物交易安全，兼衡本件被害人為5人，受害金額為10萬9,0
    00元，幸未擴及其他被害人，且無證據顯示被告因提供人頭
    帳戶而獲利，又被告未能與告訴人達成和解，賠償其等之損
    失，經告訴人己○○表示若被告不認錯或不賠錢，請從重量刑
    等語、告訴人乙○○、庚○○表示依法處理之意見，檢察官陳稱
    被告毫無悔意，請從重量刑等語（本院第45頁至第47頁、第
    114頁），兼衡被告自陳具有專科畢業之教育程度，育有2名
    未成年子女，前為家管，於110年8月起在玻璃工廠上班，月
    薪2萬5,000元之家庭生活經濟狀況（本院卷第113頁）等一
    切情狀，量處如主文所示之刑，並諭知如易科罰金之折算標
    準。另被告於本案中，無證據證明其有因交付帳戶而獲得金
    錢或利益，或分得來自上開詐欺集團成員之任何犯罪所得，
    自不宣告沒收，附此敘明。
四、不另為無罪之諭知
    公訴意旨雖指稱被告上開所為，尚涉違反刑法第30條第1項
    前段、洗錢防制法第14條第1項之幫助洗錢罪嫌等語，然按
    洗錢防制法所稱之「洗錢」行為，依第2條之規定，係指：
    一、意圖掩飾或隱匿特定犯罪所得來源，或使他人逃避刑事
    追訴，而移轉或變更特定犯罪所得；二、掩飾或隱匿特定犯
    罪所得之本質、來源、去向、所在、所有權、處分權或其他
    權益者；三、收受、持有或使用他人之特定犯罪所得。並於
    第14條、第15條規定其罰則，俾防範犯罪行為人藉製造資金
    流動軌跡斷點之手段，去化不法利得與犯罪間之聯結。申言
    之，洗錢防制法之立法目的，在於防範及制止因犯第3條所
    列之特定犯罪而取得或變得之財物或財產上利益及其之孳息
    ，藉由包含處置（即將特定犯罪所得直接予以移轉或變更）
    、分層化（即以迂迴層轉、化整為零之多層化包裝方式，掩
    飾或隱匿特定犯罪所得）及整合（即收受、持有或使用他人
    之特定犯罪所得，使之回流至正常金融體系，而得以合法利
    用享受）等各階段之洗錢行為，使其形式上轉換成為合法來
    源，以掩飾或切斷特定犯罪所得與犯罪之關聯性，而藉以逃
    避追訴、處罰。提供金融帳戶金融卡及密碼之行為人，因已
    將帳戶之金融卡及密碼等物件提供他人使用，失去對自己帳
    戶之實際管領權限，若無配合指示親自提款，即無收受、持
    有或使用特定犯罪所得之情形，且無積極之移轉或變更特定
    犯罪所得之行為，故非屬洗錢防制法第2條第1款、第3款所
    稱之洗錢行為。一般而言，洗錢防制法第2條第2款之掩飾、
    隱匿行為，目的在遮掩、粉飾、隱藏、切斷特定犯罪所得與
    特定犯罪間之關聯性，是此類洗錢行為須與欲掩飾、隱匿之
    特定犯罪所得間具有物理上接觸關係（事實接觸關係）。而
    提供金融帳戶金融卡及密碼供他人使用，嗣後被害人雖匯入
    款項，然此時之金流仍屬透明易查，在形式上無從合法化其
    所得來源，未造成金流斷點，尚不能達到掩飾或隱匿特定犯
    罪所得之來源、去向及所在之作用，須待款項遭提領後，始
    產生掩飾、隱匿之結果。故而，行為人提供金融帳戶金融卡
    及密碼，若無參與後續之提款行為，即非洗錢防制法第2條
    第2款所指洗錢行為，無從成立一般洗錢罪之直接正犯。然
    行為人主觀上如認識該帳戶可能作為收受、提領特定犯罪所
    得使用，他人提領後會產生遮斷資金流動軌跡以逃避國家追
    訴、處罰之效果，仍基於幫助之犯意而提供，則應論以幫助
    犯一般洗錢罪（最高法院108年台上大字第3101號裁定意旨
    參照）。查被告係於本案詐騙集團成員實行詐欺犯行前，即
    提供本案帳戶作為該詐騙集團收取詐騙款項之工具，並非為
    該詐欺集團取得財物後，另為掩飾、隱匿詐欺所得之行為，
    亦即該詐欺取財之特定犯罪尚未發生、該犯罪所得即洗錢標
    的尚未產生，即無從認定被告主觀上明知該特定犯罪已存在
    ，亦無從認定被告明知洗錢標的財產為犯罪所得，而主觀上
    萌生隱匿尚未發生之詐欺犯罪所得之洗錢故意，且被告除提
    供帳戶外，並未親自提款或匯款，揆諸前揭說明，自不構成
    洗錢行為。再者，檢察官亦未積極證明被告行為時主觀上認
    識本案帳戶可能作為收受、提領特定犯罪所得使用，他人提
    領後會產生遮斷資金流動軌跡以逃避國家追訴、處罰之效果
    ，自不能僅因被告提供本案帳戶之行為遽論以幫助犯一般洗
    錢罪之罪責，本應為被告無罪之諭知，惟公訴意旨認此部分
    與前開經本院論罪科刑部分，具有想像競合犯之裁判上一罪
    關係，依法不另為無罪之諭知。
據上論斷，依刑事訴訟法第299條第1項前段，刑法第30條第1項
前段、第2項、第339條第1項、第55條前段、第41條第1項前段，
刑法施行法第1條之1第1項，判決如主文。
本案經檢察官丁○○提起公訴，檢察官林在培到庭執行職務。
中　　華　　民　　國　　111 　年　　2 　　月　　15　　日
                  刑事第六庭  審判長  法  官  雷雯華
                                      法  官  林哲安
                                      法  官  李欣潔
以上正本證明與原本無異。
如不服本判決應於收受送達後20日內向本院提出上訴書狀，並應
敘述具體理由。其未敘述上訴理由者，應於上訴期間屆滿後20日
內向本院補提理由書（均須按他造當事人之人數附繕本）「切勿
逕送上級法院」。
                                      書記官  蔡秉芳
中　　華　　民　　國　　111 　年　　2 　　月　　21　　日

附錄本案論罪科刑法條
中華民國刑法第339條
意圖為自己或第三人不法之所有，以詐術使人將本人或第三人之
物交付者，處 5 年以下有期徒刑、拘役或科或併科 50 萬元以
下罰金。
以前項方法得財產上不法之利益或使第三人得之者，亦同。
前二項之未遂犯罰之。

中華民國刑法第30條
幫助他人實行犯罪行為者，為幫助犯。雖他人不知幫助之情者，
亦同。
幫助犯之處罰，得按正犯之刑減輕之。

附表（金額單位：新臺幣）
編號 告訴人 匯款時間、金額  證據  1 己○○ 109年10月11日18時11分，9,000元  1、網路銀行交易明細截圖2張（偵卷第54頁至第55頁） 2、LINE對話紀錄1份（偵卷第56頁至第68頁）   同日18時31分，9,000元    2 乙○○ 109年10月11日19時13分，1萬5,000元  1、台新銀行存摺封面及內頁明細1份（偵卷第75頁至第76頁） 2、網路銀行交易明細截圖2張（偵卷第77頁） 3、LINE對話紀錄1份（偵卷第78頁至第80頁） 4、臉書MESSENGER對話紀錄1份（偵卷第81頁至第82頁）  3 甲○○ 109年10月11日，3萬6,000元  1、LINE對話紀錄1份（偵卷第90頁至第91頁） 2、網路銀行交易明細截圖、臉書貼文截圖各1張（偵卷第92頁）  4 庚○○ 109年10月11日17時38分，2萬元  1、永豐行動銀行手機交易即時通知截圖、手機販售貼文截圖各1張（偵卷第99頁） 2、臉書MESSENGER對話紀錄1份（偵卷第100頁至第102頁） 3、LINE對話紀錄1份（偵卷第103頁至第107頁） 4、網路銀行交易明細截圖1張（偵卷第108頁）  5 丙○ 109年10月11日18時52分，2萬元  1、網路銀行交易明細截圖1張（偵卷第113頁） 2、臉書貼文截圖1張（偵卷第114頁） 3、LINE對話紀錄1份（偵卷第115頁至第119頁）